臺灣桃園地方法院小額民事判決　　　　110年度壢小字第376號
原　　　告　林盈儀　
訴訟代理人　楊志偉　
被　　　告　陳慧書　


訴訟代理人　樊燕傑　
上列當事人間請求返還押租金事件，本院於民國110 年10月14日
言詞辯論終結，判決如下：
    主    文
一、被告應給付原告新臺幣壹萬伍仟肆佰壹拾柒元，及自民國一
    百一十年一月二十九日起至清償日止，按週年利率百分之五
    計算之利息。
二、原告其餘之訴駁回。
三、訴訟費用新臺幣壹仟元由被告負擔新臺幣捌佰參拾參元，餘
    由原告負擔。
四、本判決原告勝訴部分得假執行。
    理  由  要  領
一、本件除下列理由要領外，依民事訴訟法第436 條之18第1 項
    規定，僅記載主文，其餘省略。
二、原告主張：原告前向被告承租門牌號碼桃園市○○區○○路
    0 段000 ○00號2 樓房屋（下稱系爭房屋），租期自民國10
    5 年9 月10日至106 年9 月9 日，每月租金新臺幣（下同）
    18,500元，押租金2 個月租金（下稱系爭租約），租期屆至
    後，原告繼續使用系爭房屋，被告亦未為反對之意思，並仍
    收取租金，兩造間之系爭租約視為不定期租賃。嗣原告於10
    9 年12月13日終止租約，並於同年月14日點交，被告依系爭
    租約第5 條之約定，應返還押租金，惟被告僅返還部分之押
    租金，尚有18,500元押租金（下稱系爭押租金）未返還，爰
    依系爭租約提起本訴。並聲明：被告應給付原告18,500元，
    及自起訴狀繕本送達翌日起，按週年利率百分之五計算之利
    息。
三、被告則以：原告退租時有造成一些維修的費用，依合約原告
    有回復原狀之義務，但是原告沒有做到，原告有養寵物造成
    系爭房屋有異味，房仲帶客戶來看房時，都說有異味，造成
    被告要賣房子時沒人詢問，房仲建議我們處理，所以花了21
    ,000元進行室內粉刷工程蓋掉異味，且系爭房屋之沙發也被
    破壞，被告更換沙發支出16,500元，另外原告房屋租金只繳
    到109 年2 月9 日，同年月9 日至13日之租金，按比例計算
    後，原告仍欠租金3083元，系爭押租金應抵充上述費用等語
    置辯。並聲明：原告之訴駁回。
四、得心證之理由：
  ㈠按押租金之主要目的在於擔保承租人履行租賃債務，故租賃
    關係消滅後，承租人如有欠租或其他債務不履行時，其所交
    付之押租金，發生當然抵充之效力。而於抵充後，猶有餘額
    ，始生返還押租金之問題（最高法院87年度台上字第1631號
    判決意旨參照）。再按出租人應以合於所約定使用收益之租
    賃物，交付承租人，並應於租賃關係存續中，保持其合於約
    定使用、收益之狀態；租賃物之修繕，除契約另有訂定或另
    有習慣外，由出租人負擔，民法第423 條、第429 條第1 項
    定有明文。是以出租人既以租賃物提供使用而收收租金利益
    ，即應有保持合於約定使用、收益之狀態之義務，若租賃物
    於正常使用下，發生不合於使用收益之狀態，原則上應由出
    租人負擔修繕費用，不能要求承租人負責修繕，因此在租約
    終止時，承租人所應回復原狀之範圍，即不包含本應由出租
    人負責修繕之範圍，況且，房屋及附屬設備、裝潢、傢俱隨
    著時間之經過及日常生活之使用，本即有折舊及自然耗損之
    問題，是以承租人之回復原狀義務，並非租賃物之原來狀態
    ，而係應有狀態，應將簽約後因時間或使用之變動情況考慮
    在內。又當事人主張有利於己之事實者，就其事實有舉證之
    責任，民事訴訟法第277 條定有明文。是被告自應就原告負
    有前開債務不履行債務等節負舉證之責任，茲分別論述如下
    述。
  ㈡室內粉刷支出21,000元部分：被告雖提出收據為證，而被告
    主張系爭房屋有進行室內粉刷必要之原因為，原告承租期間
    養寵物產生異味，然查，原告於系爭房屋飼養寵物有經被告
    同意，為兩造所不爭執，是被告並無違反系爭租約之情形，
    雖然飼養寵物固可能產生異味，但對於氣味之感受程度因人
    而異，且去除異味之方式有多種，是否必須重新室內粉刷，
    則未必然，而被告亦未提出消除飼養寵物造成的異味必須進
    行室內粉刷之佐證。此外，依被告所述可知其係因出賣系爭
    房屋時，房仲帶客看屋時稱有異味，始將房屋進行粉刷，是
    被告並非於原告返還房屋時即向原告表示有異味，而應負有
    去除異味之義務，則被告進行系爭房屋室內粉刷，是否為原
    告返還系爭房屋回復原狀義務之必要支出，實屬有疑。因此
    ，被告抗辯粉刷之費用，應由原告負擔，並以此抵充系爭押
    租金，此部分之舉證顯屬不足，礙難准許。
  ㈢更換沙發16,000元部分：原告主張系爭房屋之沙發係因坐久
    了凹陷非損壞，參以被告於言詞辯論期日表示沙發購買5 年
    等語（見本院卷第64頁反面），審酌傢俱隨著時間之經過及
    日常生活之使用，本即有自然耗損之問題，沙發毀損部分是
    否因原告故意過失所致，自應由被告負舉證責任。被告固稱
    沙發有破損非單純凹陷，惟被告僅提出購買沙發之估價單，
    而未提出任何照片或其他證據證明沙發有破損之情形，亦無
    舉證原告使用有何故意或過失行為所致，此部分之舉證亦屬
    不足，實難為被告有利之認定，其此部分所辯，尚乏所據，
    亦難採信。
  ㈣最末月租金3,083 元部分：經查，系爭租約之月週期係從當
    月10日起至次月9 日止，租金則應於每月10日前繳納，有系
    爭契約書附卷可參（見本院卷第11頁），而原告於109 年12
    月13日終止租約，同年月14日點交，則原告最末月使用系爭
    房屋天數為5 日（即12月10、11、12、13、14日），則應支
    付之資金為3,083 元（計算式：18,5005 日/30 日=3,083
     元 ，元以下四捨五入），原告並未繳納，故被告得請求原
    告支付最末月之租金3,083 元，並以此抵充系爭押租金，應
    屬有據。
  ㈤從而，系爭租約終止後，系爭押租金扣除最末月租金3,083
    元後，尚餘15,417元（18,500-3,083=15,417 ）。因此，原
    告依據系爭租約之法律關係，請求被告返還押租金於15,417
    元之範圍內，為有理由，逾此部分則屬無據。
  ㈥末按給付無確定期限者，債務人於債權人得請求給付時，經
    其催告而未為給付，自受催告時起，負遲延責任；其經債權
    人起訴而送達訴狀，或依督促程序送達支付命令，或為其他
    相類之行為者，與催告有同一之效力；遲延之債務，以支付
    金錢為標的者，債權人得請求依法定利率計算之遲延利息；
    又應付利息之債務，其利率未經約定，亦無法律可據者，週
    年利率為5%，民法第229 條第2 項、第233 條第1 項前段及
    第203 條分別定有明文。查本件民事起訴狀繕本於110 年1
    月28日補充送達被告，此有送達證書附卷可稽（見本院卷第
    34頁），與催告有同一之效力，是原告就被告應返還之押租
    金，自得自110 年1 月29日起，請求按週年利率5%計算之利
    息。
五、綜上所述，原告依系爭租約之法律關係，請求被告應給付15
    ,417，及自110 年1 月29日起至清償日止，按週年利率5%計
    算之利息，為有理由，應予准許，逾此範圍之請求，為無理
    由，應予駁回。
中    華    民    國   110    年    10    月    28    日
                  中壢簡易庭      法  官  張博鈞
　
以上為正本係照原本作成。
如不服本判決，應於送達後20日內，向本院提出上訴狀並表明上
訴理由，如於本判決宣示後送達前提起上訴者，應於判決送達後
20日內補提上訴理由書（須附繕本）。
如委任律師提起上訴者，應一併繳納上訴審裁判費。
　
中    華    民    國   110    年    10    月    28    日
                                  書記官  張季容
　
附錄：
一、民事訴訟法第436條之24第2項：
    對於小額程序之第一審裁判上訴或抗告，非以其違背法令為
    理由，不得為之。
二、民事訴訟法第436條之25：
    上訴狀內應記載上訴理由，表明下列各款事項：
    （一）原判決所違背之法令及其具體內容。
    （二）依訴訟資料可認為原判決有違背法令之具體事實。
三、民事訴訟法第471 條第1 項：（依同法第436 條之32第2 項
    規定於小額事件之上訴程序準用之）上訴狀內未表明上訴理
    由者，上訴人應於提起上訴後20日內，提出理由書於原第二
    審法院；未提出者，毋庸命其補正，第二審法院以裁定駁回
    之。